【裁判字號】    97,救,69
【裁判日期】    971028
【裁判案由】    訴訟救助
【裁判全文】
臺北高等行政法院裁定
                                        97年度救字第69號
聲  請  人  甲○○
上列聲請人因與相對人臺北市政府間就本院97年度訴字第914號
水土保持法事件，聲請訴訟救助，本院裁定如下：
    主 文
聲請駁回。
聲請程序費用由聲請人負擔。
    理 由
一、按「當事人無資力支出訴訟費用者，行政法院應依聲請，以
    裁定准予訴訟救助。」、「聲請人無資力支出訴訟費用之事
    由應釋明之。」「前項釋明，得由受訴行政法院管轄區域內
    有資力之人出具保證書代之。」、「民事訴訟法…第二百八
    十四條…之規定…於本節準用之。」行政訴訟法第101 條前
    段、第102 條第2 項、第3 項及第176 條分別定有明文；民
    事訴訟法第284 條並規定：「釋明事實上之主張者，得用可
    使法院信其主張為真實之一切證據。但依證據之性質不能即
    時調查者，不在此限。」又所謂無資力，則係指窘於生活，
    且缺乏經濟上之信用而言（最高法院43年度台抗字第152 號
    判例意旨可資參照）；亦即若非取給必需之生活費不能支出
    訴訟費用，且無籌措款項以支出訴訟費用之信用技能，尚難
    謂之為無資力支出訴訟費用。
二、聲請意旨略以：聲請人長期失業，民國（下同）96年度綜合
    所得稅各類所得資料清單僅新臺幣（下同）8,773 元，僅有
    的57,730元亦已出售做為生活費用盡。現與兒子李育炫同住
    ，李育炫也已精神分裂，聲請人因精神病找工作不易，現三
    餐不繼，也已核准為低收入戶，無力支付訴訟費用等語。
三、經查，依聲請人提出其各類所得清單及財產歸屬資料清單，
    僅可得知其於96年度有財產所得8,773 元及財產資料（投資
    ）總額為57,730元，且原告並未提出其已為低收入戶之釋明
    ，尚無從以此遽認其已窘於生活而無籌措款項，以支出系爭
    4,000 元訴訟費用之信用技能及資力。且本件聲請人前曾就
    本院97年度訴字第914 號水土保持法事件，二次聲請訴訟救
    助（本院97年救字第18、25號）均遭駁回，嗣其據以聲請救
    助之案件（本院97年度訴字第914 號），業經本院97年8 月
    6 日裁定駁回，於97年8 月25日確定，有該卷宗可憑，聲請
    人再度聲請訴訟救助，顯無理由，亦無必要，其聲請應予駁
    回。
四、依行政訴訟法第104 條、民事訴訟法第95條、第78條，裁定
    如主文。
中    華    民    國    97    年    10    月    28    日
                    臺北高等行政法院第二庭
                              審判長法  官  徐瑞晃
                                    法  官  蕭惠芳
                                    法  官  畢乃俊
上為正本係照原本作成。
如不服本裁定，應於送達後10日內向本院提出抗告狀（須按他造
人數附繕本）。
中    華    民    國    97    年    10    月    28    日
                                    書記官  陳圓圓


司法院資訊處製作；財團法人民間司法改革基金會備份。
